臺灣臺北地方法院民事裁定
111年度消債更字第257號
聲  請  人  
即  債務人  黃聖宏  

代  理  人  陳昭全律師                  
相  對  人  
即  債權人  中國信託商業銀行股份有限公司


法定代理人  利明献   
相  對  人  
即  債權人  國泰世華商業銀行股份有限公司

法定代理人  郭明鑑   
相  對  人  
即  債權人  台北富邦商業銀行股份有限公司


法定代理人  陳聖德   
相  對  人  
即  債權人  花旗(台灣)商業銀行股份有限公司


法定代理人  莫兆鴻   
相  對  人  
即  債權人  瑞保資產管理股份有限公司


法定代理人  張中豪   
相  對  人  
即  債權人  和潤企業股份有限公司

法定代理人  劉源森   
    主  文
債務人黃聖宏自民國111年11月22日下午4時起開始更生程序。
命司法事務官進行本件更生程序。
    理  由
一、按債務人不能清償債務或有不能清償之虞者，得依本條例所
    定更生或清算程序，清理其債務；債務人對於金融機構負債
    務者，在聲請更生或清算前，應向最大債權金融機構請求協
    商債務清償方案，或向其住、居所地之法院或鄉、鎮、市、
    區調解委員會聲請債務清理之調解，消費者債務清理條例（
    下稱消債條例）第3條、第151條第1項分別定有明文。此係
    採前置協商主義，是債務人於協商程序中，自應本於個人實
    際財產及收支狀況，依最大誠信原則，商討解決方案。如終
    究不能成立協商，於聲請更生或清算時，法院審酌上開條文
    所謂「不能清償或有不能清償之虞」，允宜綜衡債務人全部
    收支、信用及財產狀況，評估是否因負擔債務，而不能維持
    人性尊嚴之最基本生活條件，所陳報之各項支出，是否確屬
    必要性之支出，如曾有協商方案，其條件是否已無法兼顧個
    人生活之基本需求等情，為其判斷之準據。又法院開始更生
    或清算程序之裁定，應載明其年、月、日、時，並即時發生
    效力。法院開始更生或清算程序後，得命司法事務官進行更
    生或清算程序，必要時得選任律師、會計師或其他適當之自
    然人或法人1人為監督人或管理人，復為同條例第83條第1 
    項、第16條第1項所明定。
二、本件聲請意旨略以：債務人前積欠債務無力清償，雖曾與債
    權人等成立協商，惟嗣後因無力履行協商方案而毀諾。因債
    務人所負包含利息、違約金在內之無擔保或無優先權債務總
    額未逾新臺幣（下同）12,000,000元，復未經法院裁定開始
    清算程序或宣告破產，爰聲請更生等語。
三、經查：
　㈠查債務人於提出本件更生之聲請前，曾於民國111年5月25日
    與最大債權銀行中國信託商業銀行股份有限公司前置協商不
    成立，此有置協商不成立通知書在卷可稽（見本院卷第79頁
    ，應無疑義。準此，因債務人本件更生之聲請，程序部分經
    核於法並無不合，是以，本院自應綜合其目前全部收支及財
    產狀況，評估是否已達不能維持最低生活條件，而有「不能
    清償債務或有不能清償之虞」之情形。 
　㈡債務人收入部分：
    查債務人主張其目前任職於崇義建設開發股份有限公司，每月收入約為28,833元等情（見本院卷第183頁）。經查，依據債務人所陳報之存摺影本記載(見本院卷第93頁至第94頁)，債務人於109年7月至9月間，確實領有收入合計84,324，平均每月約28,108元，惟於109年10月起即無薪資轉帳之紀錄，自能據以認定債務人目前之清債能力；又債務人有關每月收入28,833元之主張，應係扣除勞健保費用後之實領金額，與消債條例施行細則第21條之1規定應將勞健保費用列於必要生活支出有違，從而，本院認應以債務人110年間平均收入之每月30,083元，（計算式：361,000元÷12月＝30,083元，元以下四捨五入，見本院卷第149頁），作為計算債務人目前清債能力之依據。另依據本院職權調閱之債務人稅務電子閘門財產所得調件明細表記載（見本院卷第151頁），債務人名下應無可供清償債務之財產，附此敘明。
　㈢債務人支出部分：
　⒈按債務人必要生活費用，以最近一年衛生福利部或直轄市政
    府所公告當地區每人每月最低生活費1.2倍定之。消債條例
    第64條之2第1項定有明文。次按債務人依本條例第43條第6
    項第3款、第81條第4項第3款規定所表明之必要支出數額，
    係指包括膳食、衣服、教育、交通、醫療、稅賦開支、全民
    健保、勞保、農保、漁保、公保、學生平安保險或其他支出
    在內之所有必要支出數額；債務人聲請更生或清算時所提財
    產及收入狀況說明書，其表明每月必要支出之數額，與本條
    例第64條之2第1項、第2項規定之認定標準相符者，毋庸記
    載原因、種類及提出證明文件。消債條例施行細則第21條之
    1第1項、第2項分別定有明文。
　⒉查債務人主張其本人每月生活必要支出之數額，應依臺北市
    政府所公告最低生活費之1.2倍計算等情，經查，債務人目
    前應係居住於臺北市○○區○○街00巷0號0樓0室之房屋，此有
    債務人所陳報之戶籍謄本（見本院卷第121頁）在卷可證，
    應無疑義，揆諸上開消債條例條文規定，債務人之前開主張
    自應予准許，從而，本院認應以111年度臺北市政府所公告
    最低生活費之1.2倍之每月22,418元，作為債務人本人每月
    生活必要支出之數額。
　㈣綜上所述，債務人目前每月收入30,083元，扣除債務人本人
    生活必要支出22,418元，雖餘7,665元，惟債務人目前所積
    欠債務應已達至少1,809,478元（見本院卷第43頁）。以此
    數額計算，債務人尚須約19.6年方能清償其債務（計算式：
    1,809,478元÷7,665元÷12月≒19.6年），於加計利息、違約
    金後，債務人恐需更長之時間方得清償其債務，應足認債務
    人已有不能清償債務之虞。準此，因本院於審酌債務人之財
    產、信用、勞力及生活費用支出等狀況後，認債務人客觀上
    經濟狀況已有不能清償債務之虞，而有藉助更生制度調整其
    與債權人間之權利義務關係而重建其經濟生活之必要，是以
    ，本院自應許聲請人得藉由更生程序清理債務。
四、據上論結，債務人係一般消費者，並未從事營業活動，依其
    全部收支及財產狀況應足認有不能清償債務之情事，且其所
    負無擔保或無優先權之債務總額亦未逾12,000,000元，又債
    務人未經法院裁定開始清算程序或宣告破產，並查無消債條
    例第6條第3項、第8條或第46條各款所定駁回更生聲請之事
    由存在，則債務人聲請更生，應予准許，並依上開規定命司
    法事務官進行本件更生程序，爰裁定如主文。而債務人應提
    出足以為債權人會議可決或經法院認為公允之更生方案以供
    採擇，而司法事務官於進行本件更生程序、協助債務人提出
    更生方案時，亦應依債務人之薪資變化、社會常情及現實環
    境衡量債務人之償債能力，並酌留其生活上應變所需費用，
    進而協助債務人擬定允當之更生方案，始符消費者債務清理
    條例重建債務人經濟生活之立法目的，附此敘明。
五、依消費者債務清理條例第11條第1項、第45條第1項、第16條
　　第1項，裁定如主文。　　
中華民國111年11月22日
                    民事第二庭    法　官  陳雅瑩
以上正本係照原本作成
本裁定不得抗告。
本件裁定已於111年11月22日下午4時公告。
中華民國111年11月22日
                                  書記官　陳薇晴